臺灣橋頭地方法院行政訴訟判決
111年度簡字第15號

原      告  甲○○  
            乙○○  
兼  共  同
法定代理人  丙○○  
被      告  勞動部勞工保險局

代  表  人  陳琄    
訴訟代理人  葉慧敏  
上列當事人間勞工保險爭議事件，原告不服勞動部中華民國111
年3月31日勞動法訴一字第1100024415號訴願決定，提起行政訴
訟，本院判決如下：
    主      文
原告之訴駁回。
訴訟費用由原告負擔。
    事實及理由
一、程序事項：本件原告經合法通知，無正當理由而未於言詞辯
    論期日到場，核無行政訴訟法第218條準用民事訴訟法第386
    條所列各款情形，爰依到場被告之聲請，由其一造辯論而為
    判決。
二、事實概要：緣富邦人壽保險股份有限公司（下稱投保單位）
    之勞工保險（下稱勞保）被保險人丁○○，以因左側乳癌、左
    側乳房全切除等症，於民國110年4月23日診斷失能，同年5
    月21日申請普通疾病失能給付。案經被告審查，以丁○○於11
    0年5月19日死亡，未於死亡前備齊申請書件提出申請，乃以
    110年7月20日保職失字第11060194820號函核定所請不予受
    理之處分（下稱原處分）。原告不服原處分，申請審議，為
    勞動部於110年10月18日以勞動法爭字第1100016479號保險
    爭議審定書申請審議駁回，再提起訴願，亦經勞動部訴願駁
    回。惟原告仍有不服，遂向本院提起行政訴訟。
三、原告主張：原告為丁○○之配偶及子女，丁○○因左側乳癌乳房
    全切除併骨骼轉移病症，經高雄榮民總醫院（下稱高雄榮總
    醫院）醫師於110年4月23日開立勞保失能診斷書並逕寄被告
    ，應視為丁○○已有申請失能給付之意思表示，丁○○並於同年
    月28日將所有申請資料寄交投保單位而完成失能給付之申請
    ，然投保單位於丁○○死亡後始寄出申請書件，致遭被告以申
    請時丁○○已無權利能力而不予受理，此實不可歸責於丁○○。
    並聲明：一、訴願決定、爭議審定及原處分均撤銷。二、被
    告應核付丁○○之失能給付新臺幣（下同）386,716元予原告
    。　
四、被告則以：
  ㈠勞保失能給付之立法意旨在對被保險人因失能後減少或喪失
    勞動能力，給予生活上之補助，該給付具有一身專屬性，應
    以被保險人本人為請領主體，於其未依勞工保險條例（下稱
    勞保條例）施行細則第68條第1項備齊相關書件（即①失能給
    付申請書及給付收據、②失能診斷書、③經醫學檢查者，附檢
    查報告及相關影像圖片）向保險人請領前，其法定要式尚未
    具備，倘被保險人死亡，該權利不得作為繼承之標的，由繼
    承人代為申請，且僅於符合「被保險人死亡前請領」及「經
    保險人審定應給付」二要件，依勞動部改制前行政院勞工委
    員會98年5月8日勞保2字第0980140254號函釋意旨，其給付
    始得由當序遺屬承領。另依勞保條例施行細則第50條規定，
    被保險人以郵寄方式向保險人提出請領保險給付者，以原寄
    郵局郵戳之日期為準。
　㈡丁○○之勞保失能診斷書係於110年4月27日寄達被告，惟未檢
    附勞保失能給付申請書及給付收據，申請之意思表示並未完
    備，被告乃於110年5月12日以保職簡字第110031009489號函
    檢附勞保失能給付申請書及給付收據空白用紙，請丁○○洽投
    保單位辦理申請手續並副知於該單位，惟丁○○死亡時間為11
    0年5月19日上午4時21分，投保單位則係於同日下午4時21分
    始以掛號郵件於臺北松江路郵局交寄其申請失能給付之書件
    ，於同年月21日由被告收執，丁○○於生前既未能依勞保條例
    施行細則第68條第1項備齊申請書件，即不符合「被保險人
    死亡前請領」之要件，而丁○○死亡後因權利能力已消滅，自
    不得再以個人名義請領或由繼承人代為申請保險給付，被告
    核定所請失能給付不予受理，並無不當等語，資為抗辯。並
    答辯聲明：原告之訴駁回。
五、本件如事實概要欄所載之事實，業據兩造分別陳明於卷，並
    有勞保失能給付申請書及給付收據、勞保失能診斷書、被告
    110年5月12日保職簡字第110031009489號函、被告110年7月
    20日保職失字第11060194820號函、丁○○死亡證明書、除戶
    戶籍謄本、中華郵政股份有限公司臺北郵局110年9月7日北
    營字第1109503252號函、郵件查詢單、勞動部110年10月18
    日勞動法爭字第1100016479號保險爭議審定書、勞動部111
    年3月31日勞動法訴一字第1100024415號訴願決定書（參原
    處分卷第1至10、13至15、23至38頁）在卷可稽，並有原處
    分卷、爭議審定卷、訴願卷宗可考，洵堪認定。本件兩造之
    爭點厥為：原告請求撤銷被告不予受理丁○○失能給付申請之
    原處分、爭議審定及訴願決定，並請求被告作成准予核付失
    能給付之行政處分，有無理由？
六、本院之判斷：
　㈠按「被保險人於保險效力開始後停止前，發生保險事故者，
    被保險人或其受益人得依本條例規定，請領保險給付。」、
    「被保險人遭遇普通傷害或罹患普通疾病，經治療後，症狀
    固定，再行治療仍不能期待其治療效果，經保險人自設或特
    約醫院診斷為永久失能，並符合失能給付標準規定者，得按
    其平均月投保薪資，依規定之給付標準，請領失能補助費。
    」、「投保單位應為所屬被保險人、受益人或支出殯葬費之
    人辦理請領保險給付手續，不得收取任何費用。」、「被保
    險人、受益人或支出殯葬費之人以郵寄方式向保險人提出請
    領保險給付者，以原寄郵局郵戳之日期為準。」、「依本條
    例第53條或第54條規定請領失能給付者，應備下列書件：一
    、失能給付申請書及給付收據。二、失能診斷書。三、經醫
    學檢查者，附檢查報告及相關影像圖片。」勞保條例第19條
    第1項、第53條第1項及同條例施行細則第42條、第50條、第
    68條第1項分別定有明文。是依該條例第53條第1項之規定請
    領失能給付之請求權人，為被保險人本身，且申請人向被告
    申請時之時間，係採發信主義。另依民法第6條規定：「人
    之權利能力，始於出生，終於死亡。」
　㈡次按「被保險人在保險有效期間死亡時，除由支出殯葬費之
    人請領喪葬津貼外，遺有配偶、子女、父母、祖父母、受其
    扶養之孫子女或受其扶養之兄弟、姊妹者，得請領遺屬年金
    給付。前項遺屬請領遺屬年金給付之條件如下……」，為勞保
    條例第63條所明定，該規定係被保險人死亡後，其遺屬得向
    被告請求死亡給付及請領遺屬年金給付，對照同條例第53條
    第1項所規定之被保險人請領失能補助費，係被保險人生前
    有發生符合失能給付標準規定之情形，方得請領，以被保險
    人之投保身分及其失能狀況為給付之要件，具有一身專屬性
    ，不得由其繼承人繼承該權利，應於被保險人之生前申請，
    如其死亡後，因權利主體已不存在，其他人自不得代被保險
    人為申請。並依上開所述，丁○○於110年5月19日上午4時21
    分死亡，高雄榮總醫院雖於同年4月23日開立失能診斷書（
    於同年月27日寄達被告），然投保單位係於同年5月19日下
    午4時21分方以掛號郵寄失能給付申請書及給付收據，向被
    告申請失能給付，此時已於丁○○死亡之後，難認丁○○生前已
    向被告申請失能給付。又本件原告為丁○○之配偶及子女，並
    無由其以個人身分向被告申請丁○○生前失能給付之權利，至
    原告得否依勞保條例第63條規定，向被告申請丁○○之死亡給
    付及請領遺屬年金給付，應由原告另行檢具相關文件向被告
    申請，再由被告另為適法之處理，附此敘明。
　㈢原告雖主張「投保單位」不在勞保條例施行細則第50條規範
    之列，勞保相關法令亦未規範請領程序，且未明文禁止投保
    單位送件，被告以「保險給付之請領程序」增加勞保條例所
    無之限制，有違憲法第23條法律保留原則，而被告在收到高
    雄榮總醫院寄交之勞保失能診斷書時，已明瞭丁○○欲申請失
    能給付，此已符合行政程序法中的經驗法則，況丁○○已於11
    0年4月28日備齊申請書件，交予投保單位高雄總公司之助理
    人員，至此應認其已完成申請程序，不問總公司承辦人員係
    於何時寄出，投保單位於丁○○死亡前未檢送勞保失能給付申
    請書及給付收據，實不可歸責於丁○○，應認其確已於生前完
    成失能給付申請程序等語。查，勞保條例施行細則係依母法
    即勞保條例第77條授權訂定，此參施行細則第1條規定即明
    ，其位階係依法律授權中央主管機關訂定之法規命令，而施
    行細則第50條之規定，為保險給付申請程序之技術性、細節
    性規定，為勞保條例施行所必要，未逾母法授權範圍，亦未
    違反法律保留原則，被告予以適用，核無不合，原告主張保
    險給付之請領程序違反法律保留原則，自不足採。又丁○○係
    服務於投保單位，施行細則第42條亦明文規定應由投保單位
    為所屬被保險人辦理請領保險給付手續，乃以投保單位為被
    保險人之代理人，依民法第103條第1項規定，代理人於代理
    權限內，以本人名義所為之意思表示，直接對本人發生效力
    ，原告以施行細則第50條未列明「投保單位」而認無該條之
    適用，應有誤解。至丁○○向高雄榮總醫院請求發給失能診斷
    書，衡諸一般經驗法則，固寓有擬向被告申請失能給付之意
    ，然醫院並非丁○○之代理人，其依施行細則第69條第3項規
    定出具失能診斷書並於5日內逕寄被告，不能視為丁○○已向
    被告提出失能給付之申請，於丁○○尚未備齊勞保失能給付申
    請書及給付收據寄交被告前，其法定要式尚未具備，雖丁○○
    於生前已將所需申請書件寄交投保單位，然投保單位並非保
    險人，僅係依施行細則第42條代為辦理請領手續，自無從以
    丁○○將申請書件寄交投保單位時視為業向保險人提出失能給
    付之申請。原告此部分之主張，亦不足採。
  ㈣從而，本件被保險人丁○○因於110年5月19日上午4時21分死亡
    ，其投保單位其後於同日下午4時21分以掛號郵寄失能給付
    申請書及給付收據，向被告請領丁○○之失能給付(被告收文
    日期為同年月21日），被告以丁○○業已死亡，以110年7月20
    日保職失字第11060194820號函核定不予受理，並無違誤。
    爭議審定及訴願決定亦分別駁回原告之申請審議及訴願，均
    無不合，原告請求撤銷原處分、爭議審定及訴願決定，並請
    求被告應對於丁○○110年5月19日之失能給付申請，作成准予
    核付失能給付386,716元之行政處分，均屬無據。
七、綜上所述，原告上開主張，並無可採，原告申請經被告以原
    處分否准，並無違誤，申請審議及訴願決定遞予駁回，均無
    不合。原告請求撤銷原處分、爭議審定及訴願決定，並請求
    被告作成核付被保險人丁○○失能給付386,716元予原告之行
    政處分，為無理由，應予駁回。
八、本件事證已臻明確，兩造其餘攻擊防禦方法，經審酌對於本
    件判決結果並不生影響，爰不予逐一論列，附此敘明。
九、據上論結，本件原告之訴為無理由，依行政訴訟法第98條第
    1項前段，判決如主文。
中　　華　　民　　國　　111 　年　　11　　月　　22　　日
　　　　　　　　　行政訴訟庭　法　官　楊捷羽
上為正本係照原本作成。
如不服本判決，應於判決送達後20日內，向本院提出上訴狀並表
明上訴理由（原判決所違背之法令及其具體內容或依訴訟資料可
認為原判決有違背法令之具體事實），其未載明上訴理由者，應
於提出上訴後20日內向本院補提理由書（上訴狀及上訴理由書均
須按他造人數附繕本，如未按期補提上訴理由書，則逕予駁回上
訴），並應繳納上訴裁判費新臺幣3,000元。
中　　華　　民　　國　　111 　年　　11　　月　　22　　日
　　                         書記官  黃盈菁